臺灣板橋地方法院刑事判決　　　　　　　 96年度訴字第921號
公　訴　人　臺灣板橋地方法院檢察署檢察官
被　　　告　丁○○
指定辯護人　袁大蓉 律師
上列被告因違反毒品危害防制條例案件，經檢察官提起公訴（95
年度偵字第20441號），本院判決如下：
    主  文
丁○○販賣第三級毒品，處有期徒刑伍年貳月，扣案之第三級毒
品愷他命（驗餘毛重共計拾點貳壹伍公克），未扣案之販賣第
三級毒品所得新臺幣肆仟元沒收之，如全部或一部不能沒收時，
以其財產抵償之。
    事  實
一、丁○○基於販賣第三級毒品愷他命（Ketamine，俗稱Ｋ他命
    ）之犯意，於民國95年8 月中旬某日，以其使用之行動電話
    0000000000號與乙○○聯絡，相約在臺北市○○○路某處丁○○所駕駛之自小客車內，以每包愷他命新臺幣（下同）80
    0 元之單價，6 包愷他命則為4 千多元不到4,800 元之優惠
    價格出售予乙○○以牟利。乙○○先取用1 包後，餘5 包藏
    放於臺北市○○○路○ 段185 巷28號信箱中。嗣於同年月27
    日凌晨3 時許，警方至臺北縣永和市○○路○ 段與秀朗路口
    之TEMPO 舞廳進行查訪，見乙○○在該舞廳前行跡可疑遂尾
    隨在後，而乙○○偕同郭亭汝從上開舞廳返至臺北市○○○
    路○ 段185 巷28號信箱中拿取上開5 包愷他命後，為跟監警
    員跟隨至上開路段185 巷16號前，查獲乙○○及郭亭汝2 人
    ，並自乙○○鞋底扣得愷他命5 包（毛重5.889 公克），警
    方復據乙○○供述其愷他命係源自於丁○○，而循線於同日
    凌晨5 時30分許，返回上址TEMPO 舞廳店前查獲丁○○，並
    自丁○○身上起出愷他命1 瓶（毛重7.33公克）及行動電話
    1 支（含門號0000000000 SIM卡1 張）。
二、案經臺北市政府警察局信義分局報請臺灣板橋地方法院檢察
    署檢察官偵查起訴。
    理  由
壹、證據能力部分：
一、按刑事訴訟法第159 條之3 第3 款規定：被告以外之人於審
    判中，滯留國外或所在不明而無法傳喚或傳喚不到者，其於
    檢察事務官、司法警察官或司法警察調查中所為之陳述，經
    證明具有可信之特別情況，且為證明犯罪事實之存否所必要
    者，得為證據。第查，證人乙○○於警詢之陳述，屬被告以
    外之人於審判外所為之陳述，而固然證人乙○○於本院審判
    中經合法傳喚拘提，無正當理由不到庭，此有本院送達證書
    、臺灣臺北地方法院檢察署函覆本院囑託拘提無著函各1 份
    在卷可稽；又固然證人潘宏泉、甲○○○○於本院審理時均
    證述稱：渠等製作證人乙○○之警詢筆錄時，並沒有對證人
    乙○○威脅恐嚇，且當時有錄音、錄影，證人乙○○之精神
    狀況並無異狀屬實（見本院卷第103 頁、第104 頁）。惟訊
    據證人乙○○於偵訊時係陳稱：伊於警詢時所述向被告買愷
    他命之時地，之所以會與於偵訊中所述之交易日期有所落差
    ，是因為伊剛被警察查獲很緊張，場景有點混亂而講錯，實
    際上應是如剛才所述的交易時地才是正確的，伊沒有亂講，
    被告事實上是有賣愷他命給伊等情（見偵查卷第60至61頁）
    ，則證人乙○○於警詢時之證述，並不具有可信之特別情況
    ，且證人乙○○既已於偵查中就其向被告購買愷他命之過程
    等細節為明確之證述，詳如後述，足認證人乙○○於警詢之
    證述，並非證明被告為本案販賣第三級毒品犯行之存否所必
    要，依前揭規定，難認得有證據能力。
二、又按被告以外之人於偵查中向檢察官所為之陳述，除「顯有
    不可信之情況者」外，得為證據，刑事訴訟法第159 條之1
    第2 項定有明文。查證人乙○○、證人甲○○○○於95年9
    月26日偵查中向檢察官所為之言詞陳述，係經其以證人身分
    具結在卷，合於法定要件，且現階段刑事訴訟法規定檢察官
    代表國家偵查犯罪、實施公訴，依法其有訊問證人之權，證
    人且須具結，而實務運作時，偵查中檢察官向被告以外之人
    所取得之陳述，原則上均能遵守法律規定，不致違法取供，
    其可信性極高；參以檢察官於該次偵訊時就有關證人乙○○
    何以主動供出其愷他命來源之因、又何以其於在警詢時陳述
    之交易時間、地點與偵訊時所述情節不一致等細節一一訊問
    後，證人乙○○已予以解釋說明原委甚詳，而證人王仁甫於
    偵查中之證述核與其於本院審理時之證述情節相符，詳如後
    述，復查無「顯有不可信之情況」，依上開規定，證人乙○○及王仁甫於偵查中之證述乃均屬傳聞證據之例外情形，有
    證據能力。
三、行政院衛生署管制藥品管理局鑑定書係由檢察官依刑事訴訟
    法第208 條規定囑託行政院衛生署管制藥品管理局就扣案之
    白色粉末5 包及1 瓶是否含有愷他命成分而為鑑定後，由該
    局所出具之鑑定報告，應屬同法第159 條第1 項規定所指法
    律有規定之情形，為傳聞法則之例外，得做為本案之證據。
四、行動電話門號0000000000號、0000000000號之申用人基本資
    料，係由電信公司承辦人員依據申請行動電話門號之客戶所
    留存之個人資料而於業務上製作之紀錄，並查無顯不可信之
    情況，依刑事訴訟法第159 條之4 第2 項屬傳聞證據之例外
    ，得做為本案證據。而行動電話0000000000號之通聯紀錄，
    係屬電信公司之機房電腦列印之機械性紀錄，非為供述證據
    ，故不屬傳聞證據，得做為本案之證據。
五、警方查獲證人乙○○持有之愷他命5 包及自被告身上起獲之
    愷他命1 瓶及行動電話SIM 卡1 張（門號0000000000），係
    分別經證人乙○○及被告自願同意搜索而扣押之物，有扣押
    筆錄、扣押物品目錄表及自願受搜索同意書各2 份，均屬合
    法搜索取得之物，自得做為本案證據。
貳、認定本案事實所憑證據及理由：
一、訊據被告丁○○固坦承其與證人乙○○相識，為警自其身上
    起獲之愷他命及手機確實為其所有等情屬實，惟矢口否認有
    何販賣愷他命予證人乙○○之犯行，並辯稱：乙○○本身才
    是藥頭，其所述不實在，伊本來要告乙○○誣告，但乙○○
    透過其父親轉達說其在警詢時是亂講的，且當天證人乙○○
    是用騙的方式，把伊從TEMPO 舞廳叫上來云云。經查：
(一)、警方係於95年8 月27日凌晨3 時許，在臺北市○○○路185
    巷16號前，查覺證人乙○○行跡可疑，經證人乙○○自願接
    受搜索而當場起獲其所持有之愷他命5 包，並依證人乙○○
    之供詞，而於同日5 時30分許，在上址舞廳查獲被告，並扣
    得其持有之愷他命乙瓶及行動電話SIM 卡1 張等情，業據證
    人乙○○、甲○○○○於偵查中、及證人曾信淵於本院審理
    時證述屬實，並有扣押筆錄、扣押物品目錄表各2 份在卷可
    稽，並有上開愷他命5 包、愷他命1 瓶及行動電話SIM 卡1
    張扣案足資佐證。又上開扣案之愷他命5 包及1 瓶，經送行
    政院衛生署管制藥品管理局鑑定結果，驗餘毛重各為7.328
    公克及5.887 公克，均檢出Ketamine成分，此有該局95年12
    月26日出具之管檢字第0950013919號鑑定書1 份存卷可稽。
(二)、訊據證人乙○○於95年9 月26日檢察官偵訊時具結後已明確
    證述稱：伊於95年8 月26日為警查獲前一個多禮拜，曾向被
    告拿過愷他命，是先以電話聯絡，再約在臺北市○○○路頂
    呱呱店前的馬路上見面，被告開黑色自小客車來，伊進入車
    內與被告見面後就跟他拿6 支，一個8 百元，他有算伊比較
    便宜只收4 千多元，不到4,800 元，伊拿回金山南路3 段18
    5 巷28號住處後有用了1 個，其餘5 個放在樓下信箱，而於
    26日要去TEMPO 舞廳時沒有帶愷他命，所以郭亭汝陪伊回去
    上址住處拿取上開藏放的愷他命5 包，走至上開路段16號前
    ，突見警方上來表明身分，說要臨檢叫伊把東西交出來，伊
    即主動自伊右鞋內拿出該5 包愷他命，並有據實向警方供述
    愷他命係由被告提供，並協同警方一起至TEMPO 舞廳前，由
    伊打電話要被告從該舞廳內出來見面，但伊並未出面與被告
    見面，而是向警方確認係被告本人後，由警員上前盤查被告
    ；又伊之所以在警詢時供稱扣案之愷他命係於95年8 月26日
    凌晨1 時許，在TEMPO 舞廳外碰到被告時，花4,800 元向被
    告購買愷他命乙節，與伊於偵訊中所述之交易日期有所落差
    ，是因為伊剛被警察查獲很緊張，場景有點混亂而講錯，實
    際上應是如剛才所述的交易時地才是正確的，伊沒有亂講，
    被告事實上是有賣愷他命給伊等語綦詳（見偵查卷第58至61
    頁）。參以證人甲○○○○於偵查中證述：永和這家TEMPO
    舞廳是新開的，我們到這家查訪沒有鎖定何人，只是當時看
    到乙○○與郭亭汝在店門口靠著車邊摟抱，又聽到乙○○說
    要回去拿東西，我們才會尾隨乙○○回去，等乙○○與郭亭
    汝返回時我才進行盤查，乙○○有提到愷他命是向阿文買的
    ，並有明確提出電話，將乙○○帶回警局後，乙○○有表示
    願意帶同我們去查阿文，而查獲被告之經過就如同乙○○所
    述等語（見偵查卷第61頁）；又訊據證人丙○○○○於本院
    審理時亦結證稱：當天我們是去舞廳執勤，沒有鎖定特定對
    象，我們看到乙○○與郭亭汝在TEMPO 外面交談，說要去拿
    東西，我們就跟他們的車子，到臺北市○○○路，他們下車
    ，我們繼續跟，乙○○進入一間屋子後，不到一分鐘就出來
    ，後來我們攔下他，表明身分，因為依我們的經驗一般說要
    拿東西就是要拿毒品，女生因為看到我們有丟兩包東西在牆
    腳，我們就請林自己把東西拿出來，乙○○就從襪子或鞋底
    中拿出5 包，我們看外觀是愷他命，他們自己也有承認，我
    們就問東西是哪裡來的，他們說是向被告買的，我問被告在
    哪裡，他們說在TEMPO 舞廳，我們就回到TEMPO 舞廳，我們
    不知真假，就叫他約被告出來，他怎麼約我不清楚，但他有
    打電話給被告，我們就在旁邊，後來看到被告從舞廳上來，
    我們就問林是否是他，林說是，我們就上前出示證件表明身
    分，我們叫被告拿東西出來，被告就自己拿出一瓶愷他命等
    情（見本院卷第99頁）。是以，證人乙○○證述查獲被告之
    過程核與證人王仁甫及丙○○○○證述情節相符合。
(三)、參以被告為警查獲時自其身上起獲之行動電話門號00000000
    00號SIM 卡為被告所使用，此為被告所不爭執，並有上開扣
　  押筆錄暨扣押物品目錄表各1 份在卷可考；而證人乙○○有
    申請行動電話門號0000000000號使用乙節，業經其肯認無誤
    ，有證人乙○○之警詢筆錄電話號碼欄之記載可憑（見偵查
    卷第10頁），並有電信公司提供之該行動電話門號之申用人
    基本資料1 份在卷可稽（見偵查卷第84頁）。而被告所使用
    之行動電話門號0000000000號於95年8 月間與證人乙○○之
    通話次數多達40多通，且被告於95年8 月16日以其上開行動
    電話門號與證人乙○○上開行動電話門號通話時，被告門號
    所在基地台位置確曾位在臺北市○○○路乙節，此有000000
    0000號之雙向通聯紀錄（含基地台位置）1 份存卷可憑（見
    偵查卷第86至87頁），由此足徵被告與證人乙○○間過從甚
    密。而且，證人乙○○證述其於95年8 月26日為警查獲前一
    個多禮拜，曾先以電話聯絡，再約在臺北市○○○路頂呱呱
    店前的馬路上，向被告購買愷他命等情節，正核與上述該通
    通話紀錄所載之時、地相吻合，由此足以佐證證人乙○○於
    偵訊時之證述具有高度真實性。而參以被告自承證人乙○○
    是其朋友也是其高中學弟等語（見本院卷第23頁），證人乙○○於偵查中亦證稱伊與被告是高中同校校友，經高中同學
    介紹而認識，會一起出去玩等語（見偵查卷第58頁），據此
    堪認證人乙○○與被告間素無仇隙，則衡情證人乙○○應無
    故意構詞誣陷被告之理。況且，證人乙○○雖為警查獲其持
    有第三級毒品愷他命，惟毒品危害防制條例對於該行為並未
    明文禁止亦末設處罰規範，則證人乙○○實無受誘於供出毒
    品來源而受減免其刑之寬典而故為上開證述之可能。綜上所
    述，證人乙○○於偵查中證述向被告購買愷他命之情節，核
    與事實相符，足堪採為憑信。
(四)、雖被告辯護人辯護稱：被告為警查獲之愷他命係以瓶裝，而
    證人乙○○為警查獲之愷他命係袋裝，則從上述包裝不同足
    認證人乙○○之愷他命並非源自於被告等語。惟查，愷他命
    之包裝方式本無固定形式，而不論被告及證人乙○○取得K
    他命時是瓶裝或袋裝，其等取得愷他命後均無不可隨時更換
    包裝，且證人乙○○既證稱其為警查扣之愷他命5 包，約係
    於96年8 月中旬即向被告購入愷他命6 包，使用過1 包後剩
    下的，則時隔被告於同年月27日為警查獲時扣案之愷他命1
    瓶已相距數日，故證人乙○○所持有之該5 包愷他命之包裝
    方式與被告持有之1 瓶愷他命之包裝方式不同，本屬可能，
    並未悖離常情，則縱被告與證人乙○○身上起獲之愷他命包
    裝方式確屬不同，亦無足據此推翻證人乙○○之證述。是以
    ，辯護人上揭辯護意旨，並無從為對被告有利之認定。又被
    告向本院聲請將警方自證人乙○○處起獲扣案之愷他命5 包
    之外包裝袋送鑑驗確認其上是否有被告之指紋，惟該外包裝
    既有可能經由證人乙○○於分裝愷他命時予以更換，則縱該
    包裝上經送鑑驗結果認定無被告之指紋，亦無足引此為對被
    告有利之認定，故本院認無調查之必要。
(五)、又非法販賣愷他命係政府嚴予查緝之違法行為，非可公然為
    之，且不論是以何形式包裝之愷他命，均可任意分裝或增減
    其份量，而每次買賣之價量，亦隨時隨雙方關係之深淺、當
    時之資力、需求程度及對行情之認知等因素，機動的調整，
    因之販賣之利得，除經坦承犯行，或價量均達到明確外，委
    難查得實情，職是之故，縱未確切查得販賣賺取之實際差價
    ，但除別有事證，足認係按同一價格轉讓，確未牟利外，尚
    難執此認非法販賣之事證有所不足，致知過坦承者難辭重典
    ，飾詞否認者反得逞僥倖，而失情理之平；且愷他命亦非可
    輕易取得，凡為販賣之不法勾當者，苟無利可圖，應無甘冒
    被查緝法辦重刑之危險，平白無端義務為該買賣之工作，是
    其販入之價格必較售出之價格低廉，而有從中賺取買賣差價
    牟利之意圖及事實，應屬合理之認定；雖被告矢口否認有其
    交付海洛因予證人乙○○有從中牟利之犯行，而證人乙○○
    於偵訊時僅有供稱其向被告所購買愷他命之價格，固然本院
    無從因此確認被告販賣愷他命所得之利潤為何，然以本案而
    言，被告與證人乙○○尚非親故至交，苟無利得，豈會甘冒
    重刑之風險而交付愷他命予證人乙○○之理，堪認被告有販
    賣愷他命營利之意圖甚為明顯。
(六)、綜上所述，參互印證，本案事證明確，被告販賣愷他命之犯
    行堪予認定，應依法論科。
三、按愷他命屬第三級毒品，毒品危害防制條例第2 條第2 項第
    3 款定有明文。核被告所為，係犯毒品危害防制條例第4 條
  　第3 項之販賣第三級毒品罪。其持有愷他命之低度行為，為
    進而販賣之高度行為所吸收，不另論罪。爰審酌被告正值青
    盛之年，不思努力進取，明知愷他命對於人體有莫大之戕害
　　，為圖一己之私利，竟漠視毒品之危害性，而販賣毒品犯行
  　，嚴重危害國民身心健康及社會風氣，進而敗壞社會治安，
    且不能勇於認錯，而飾詞狡辯，犯罪後之態度非佳，及其犯
    罪之動機、目的、手段、販賣毒品之次數、數量及所得利益
    非多等一切情狀，量處如主文所示之刑，以資懲儆。
四、又按毒品危害防制條例第18條第1 項僅規定查獲之第一、二
    級毒品應沒收銷燬，及查獲之第三、四級毒品沒入銷燬，而
    前者屬於刑法上之從刑，後者則為行政機關之行政處分，故
    上開條文沒收銷燬之範圍包括查獲之第三、四級毒品在內，
    又同條例第19條第1 項所定「供犯罪所用或因犯罪所得之物
    」之文義，係指犯第4 條至第9 條、第12條、第13條或第14
    條第1 項、第2 項之罪所用或所得之物，並不包括毒品本身
    在內，自不得為第三、四級毒品之沒收依據，惟同條例對於
    查獲之製造、運輸、販賣、意圖販賣而持有、以非法方法使
    人施用、引誘他人施用及轉讓第三、四級毒品之沒收，並無
    特別規定，如其行為已構成犯罪，則該毒品即屬不受法律保
    護之違禁物，應回歸刑法之適用，依刑法第38條第1 項第1
    款規定沒收之（最高法院95年度臺上字第911 號判決意旨參
    照）。查本案自證人乙○○鞋底起獲扣案之愷他命5 包（驗
    餘毛重5.887 公克）及自被告身上起出之愷他命1 瓶（驗餘
    毛重7. 328公克），均屬第三級毒品，驗餘毛重合計13.215
    公克，此有行政院衛生署管制藥品管理局出具之管檢字第09
    50013979號鑑定書1 份在卷可考，依上開說明，既屬違禁物
    ，應依刑法第38條第1 項第1 款規定宣告沒收之；至於上開
    自證人乙○○處扣案之5 包愷他命之外包裝袋，已販賣予證
    人乙○○，非屬被告所有，而上開自被告身上起獲之愷他命
    1 瓶之瓶子，雖為被告所有，惟並非供被告犯本件販賣第三
    級毒品罪所用之物，故均毋庸併予諭知沒收。
五、又依據證人乙○○之證述其係以4 千多元之代價向被告購得
    6 包愷他命，則堪認定被告販賣愷他命予證人乙○○所得價
    款至少為4 千元，此為其因犯本件犯罪所得之財物，應依毒
    品危害防制條例第19條第1 項規定沒收之，如全部或一部不
    能沒收時，以其財產抵償之。而查獲扣案之行動電話SIM 卡
    1 枚（門號0000000000號），除供被告與證人乙○○聯絡販
    賣愷他命事之外，衡情為供被告日常對外通訊之工具，並無
    明確證據證明係專供被告為本件犯罪所用之物，爰不併予宣
    告沒收。
據上論斷，應依刑事訴訟法第299 條第1 項前段，毒品危害防制
條例第4 條第3 項，刑法第11條前段、刑法第38條第1 項第1 款
，判決如主文。
本案經檢察官江祐丞到庭執行職務。
中　　華　　民　　國　　96　　年　　12　　月　　26　　日
                  刑事第十一庭　審判長法　官　徐蘭萍
                                      法　官　邱景芬
                                      法　官　林淑婷
以上正本證明與原本無異。
如不服本判決應於送達後10日內向本院提出上訴狀。
                                      書記官　林金良
中　　華　　民　　國　　96　　年　　12　　月　　26　　日
附錄本案論罪科刑法條全文：
毒品危害防制條例第4條第3條：
製造、運輸、販賣第三級毒品者，處5 年以上有期徒刑，得併科
新臺幣5 百萬元以下罰金。
